臺灣臺北地方法院民事裁定
111年度抗字第43號
抗  告  人  陳秉鴻  

相  對  人  許筱涵  


上列當事人間聲請本票裁定事件，抗告人對於民國110年12月1日
本院司法事務官所為110年度司票字第18017號裁定提起抗告，本
院裁定如下：
    主  文
抗告駁回。
抗告程序費用新臺幣壹仟元由抗告人負擔。
    理  由
一、按執票人向本票發票人行使追索權時，得聲請法院裁定後強
    制執行，票據法第123條定有明文。又本票執票人依上開規
    定，聲請法院裁定許可對發票人強制執行，係屬非訟事件，
    法院僅就形式上審查得否准許強制執行，此項裁定並無確定
    實體上法律關係存否之效力，如發票人就票據債務之存否有
    爭執時，應由發票人提起確認之訴，以資解決。另按抗告人
    為本票發票人，其以相對人請求權之時效已消滅為由提起抗
    告，此屬實體法上之爭執，非非訟事件程序所得審究，本票
    縱已罹時效，為裁定之法院亦無從依職權適用時效之規定，
    仍應為准予強制執行之裁定（最高法院56年度台抗字第714
    號、57年度台抗字第76號、82年度台抗字第370號、83年度
    台抗字第227號裁定要旨參照）。
二、本件相對人於原審聲請意旨略以：其執有抗告人簽發如附表
    所示本票16紙，付款地未載，利息未約定，並免除作成拒絕
    證書，嗣於到期後經提示未獲付款，爰聲請裁定就如附表所
    示本票16紙金額及按年息6%計算之利息准許強制執行等情，
    業據提出本票16紙為證（見司票卷第9-19頁）。原審就相對
    人之聲請，裁定准許強制執行。
三、抗告意旨略以：如附表所示本票16紙業已超過3年時效，抗
    告人對此為時效抗辯；又如附表編號1所示本票非抗告人所
    簽發，且抗告人業於民國106年6月12日匯款新臺幣（下同）
    30,000元予聲請人，用以清償債務，爰提起本件抗告等語。
四、經查，法院就本票裁定事件僅就本票是否具備形式要件而為
    審查，原審就如附表所示本票16紙為形式上審查，認如附表
    所示本票16紙已符合票據法第123條之規定，裁定准予強制
    執行，經核並無違誤。抗告人固就如附表所示本票16紙為時
    效抗辯，且稱未簽發如附表編號1所示本票，並已清償30,00
    0元云云；惟票據之時效抗辯，消滅時效完成後之效力，係
    採抗辯權發生主義，債權於時效完成後，僅債務人於債權人
    請求時得拒絕給付而已，其債權本身仍然存在，此種拒絕給
    付之抗辯權，核屬實體法律關係之抗辯；又是否簽立本票及
    清償債務與否，均係就本票債務之存否而為爭執，亦屬實體
    法律關係之抗辯，應由抗告人另行提起確認訴訟以資解決，
    尚非本件非訟程序得以審究。是抗告意旨指摘原裁定不當，
    為無理由，應予駁回。
五、據上論結，本件抗告為無理由。依非訟事件法第46條、第21
    條第2項、第24條第1項，民事訴訟法第495條之1第1項、第4
    49條第1項、第95條、第78條，裁定如主文。
中　　華　　民　　國　　111 　年　　1 　　月　　13　　日
                  民事第八庭  審判長法  官　鄭佾瑩
　　　　　　　　　　　　　　　　　　法　官　邱于真
　　　　　　　　　　　　　　　　　　法　官　陳威帆
以上正本係照原本作成。
本裁定不得再抗告。
中　　華　　民　　國　　111 　年　　1 　　月　　13　　日
                                書記官　黃文芳 
　　　　　　　　　
附表：                110年度司票字第018017號  編號 發票日 票面金額（新臺幣） 到期日 提示日及利息起算日 票據號碼       001 106年5月15日 100,000元 106年5月15日 106年5月15日 CH NO 545526 002 106年5月16日  15,000元 106年6月10日 106年6月10日 CH NO 545527 003 106年5月16日  15,000元 106年7月10日 106年7月10日 CH NO 545528 004 106年5月16日  15,000元 106年8月10日 106年8月10日 CH NO 545529 005 106年5月16日  15,000元 106年9月10日 106年9月10日 CH NO 545530 006 106年5月16日  15,000元 106年10月10日 106年10月10日 CH NO 545531 007 106年5月16日  15,000元 106年11月10日 106年11月10日 CH NO 545532 008 106年5月17日  15,000元 106年12月10日 106年12月10日 CH NO 545533 009 106年5月17日  15,000元 107年1月10日 107年1月10日 CH NO 545534 010 106年5月17日  15,000元 107年2月10日 107年2月10日 CH NO 545535 011 106年5月17日  15,000元 107年3月10日 107年3月10日 CH NO 545536 012 106年5月17日  15,000元 視為未記載 107年4月10日 CH NO 545537 013 106年5月17日  15,000元 107年5月10日 107年5月10日 CH NO 545538 014 106年5月17日  15,000元 107年6月10日 107年6月10日 CH NO 545539 015 106年5月17日  15,000元 107年7月10日 107年7月10日 CH NO 545540 016 106年5月17日  15,000元 107年8月10日 107年8月10日 CH NO 545541